臺灣彰化地方法院民事裁定
                       111年度輔宣字第39號
聲  請  人  董宴汝  

相  對  人  蕭聖澐  

關  係  人  蕭國良  

            蕭文勲  

            蕭川哲  

            蕭惠文  

上列當事人間輔助宣告事件，本院裁定如下：
    主    文
宣告蕭聖澐（男、民國00年00月00日生、身分證統一編號：Z000
000000號）為受輔助宣告之人。
選定蕭文勲（男、民國00年0月0日生、身分證統一編號：Z00000
0000號）、蕭惠文（女、民國00年00月00日生、身分證統一編號
：Z000000000號）、蕭川哲（男、民國00年00月00日生、身分證
統一編號：Z000000000號）為受輔助宣告之人之輔助人。
程序費用由受輔助宣告之人負擔。
    理    由
一、聲請意旨略以：聲請人董宴汝於民國108年5月28日因輕度智
    能障礙及思覺失調，致其為意思表示或受意思表示，或辨識
    其意思表示效果之能力，顯有不足，又曾因友人亂丟彈殼而
    牽涉槍砲案件，以致為警詢問許久，故有為輔助宣告以保護
    其權益之必要。為此聲請對相對人為輔助宣告，並請求選定
    相對人之兄即關係人蕭文勲、妹即關係人蕭惠文、弟即關係
    人蕭川哲為輔助人等語。
二、按對於因精神障礙或其他心智缺陷，致其為意思表示或受意
    思表示，或辨識其意思表示效果之能力，顯有不足者，法院
    得因本人、配偶、四親等內之親屬、最近1年有同居事實之
    其他親屬、檢察官、主管機關或社會福利機構之聲請，為輔
    助之宣告，民法第15條之1第1項定有明文。次按受輔助宣告
    之人，應置輔助人；法院為輔助之宣告時，應依職權就配偶
    、四親等內之親屬、最近1年有同居事實之其他親屬、主管
    機關、社會福利機構或其他適當之人選定一人或數人為輔助
    人；法院為前項選定前，得命主管機關或社會福利機構進行
    訪視，提出調查報告及建議。輔助之聲請人或利害關係人亦
    得提出相關資料或證據，供法院斟酌；法院選定輔助人時，
    應依受輔助宣告之人之最佳利益，優先考量受輔助宣告之人
    之意見，審酌一切情狀，並注意下列事項：㈠受輔助宣告之
    人之身心狀態與生活及財產狀況。㈡受輔助宣告之人與其配
    偶、子女或其他共同生活之人間之情感狀況。㈢輔助人之職
    業、經歷、意見及其與受輔助宣告之人之利害關係。㈣法人
    為輔助人時，其事業之種類與內容，法人及其代表人與受輔
    助宣告之人之利害關係。民法第1113條之1第1項、同條第2
    項準用第1111條、第1111條之1分別定有明文。
三、查聲請人主張之事實，業據其提出相對人之身心障礙證明影
    本、敦仁醫院乙種診斷證明書及戶籍謄本為證。又經本院在
    鑑定人彰化醫院蕭銘鴻醫師前訊問相對人，相對人雖可正確
    回答年籍及過往刑事前科紀錄，並大約知悉鑑定之意義，有
    本院訊問筆錄在卷可按。然經本院囑託該院為鑑定，鑑定結
    果認為：「醫學上的診斷：診斷名：生理狀況引起的精神病
    。障礙程度：輕度」、「日常生活狀況：個案可自由活動，
    洗澡、穿衣、吃飯、如廁等皆可自行完成，對問題可簡短回
    應，近年覺得有反應較慢，記憶力較差等情形，因剛開完疝
    氣手術而在家休養中，平時多看電視或睡覺，目前尚規則服
    藥，在服藥的狀況下無明顯的幻聽、幻覺或被害妄想，有機
    車及汽車駕照，會騎機車但未過開汽車，對於金錢觀方面，
    認得錢，可使用金錢可購物。」、「精神狀態：1.意識／溝
    通性：可針對問題回答；2.記憶力：立即記憶可；短期記憶
    略差；3.定向力：時間、地點、人物皆可正確回答；4.計算
    能力：基本算數可；5.理解‧判斷力：較為直覺式粗略的回
    答，但無法說明為何要給朋友錢，抽象思考差，只能回答表
    淺意含，類比功能不佳；6.現在性格特徵：沒耐性，做事不
    太會考慮可能的後果；7.其他（氣氛‧感情狀態‧幻覺‧妄想‧
    異常行為等）：否認目前有幻聽及妄想；8.智能檢查‧心理
    學檢查：能力較之前退化。」、「有關判斷能力判定之意見
    ：難以單獨管理處分自己財產」、「回復可能性說明：依過
    去病史，個案病識感不足常不願服藥，其生理狀況引起的精
    神病若無規則服藥有高度復發之可能，若再使用安非他命則
    會讓症狀更加惡化，經治療後，個案的功能有部分回復，但
    難以完全回復病前功能。」、「鑑定判定：1.基於受鑑定人
    有生理狀況引起的精神病，其程度達輕度，不宜單獨管理處
    分自己的財產，回復之可能性低。2.生理狀況引起的精神病
    之程度，可為輔助宣告：能意思表示或受意思表示，能辨識
    其意思表示效果之能力，但金錢、是非對錯等概念部分缺損
    」等語，有彰化醫院111年10月18日彰醫精字第1110500446
    號函所附成年監護鑑定書在卷可稽，堪認相對人因精神障礙
    或其他心智缺陷，致金錢、是非對錯等概念部分缺損。從而
    ，本件聲請為有理由，應予准許，爰宣告相對人為受輔助宣
    告之人。
四、相對人既經輔助宣告，業如前述，揆諸前揭規定，自應為其
    選定輔助人。又依卷附戶籍謄本、戶役政資訊網站查詢-親
    等關聯（二親等）、個人戶籍資料（完整姓名）查詢結果，
    可知聲請人為40年次之人，相對人之父即關係人蕭國良則為
    37年次之人，均已有相當年歲，而相對人正值青壯，且依上
    開鑑定書所載，相對人之前108年間發病時，曾有辱罵家人
    及欲攻擊家人之行為，加以聲請人及關係人蕭文勲、蕭惠文
    與蕭川哲均同意由關係人蕭文勲等3人共同承擔輔佐人責任
    ，有本院訊問筆錄在卷。本院審酌上情，認為顧慮兩老安全
    ，兼及輔助事務長久，且參以關係人蕭文勲、蕭惠文及蕭川
    哲均為相對人手足，與相對人關係密切，由渠等擔任相對人
    之輔助人，應符合相對人之最佳利益，爰依前揭規定選定關
    係人蕭文勲、蕭惠文及蕭川哲為相對人之輔助人。
五、爰依家事事件法第177條第2項、第164條第2項，裁定如主文
    。
中　　華　　民　　國　　111 　年　　12　　月　　14　　日
                  家事法庭    法  官  梁晉嘉
以上正本係照原本作成。
如對本裁定抗告，須於裁定送達後10日內向本院提出抗告狀，並
繳納抗告費新臺幣1千元。 
中　　華　　民　　國　　111 　年　　12　　月　　14　　日
                              書記官  許喻涵